【裁判字號】    90,家上,137
【裁判日期】    901218
【裁判案由】    離婚
【裁判全文】
臺灣高等法院臺中分院民事判決  九十年度家上字第一三七號
      上  訴  人  乙  ○
      被  上訴人  甲  ○
右當事人間請求離婚事件，上訴人對於中華民國九十年八月十日臺灣南投地方法院九
十年度婚字第一二一號第一審判決提起上訴，本院判決如左：
    主    文
上訴駁回。
第二審訴訟費用由上訴人負擔。
    事    實
甲、上訴人方面：
一、聲明：求為判決：(一)原判決廢棄。(二)駁回被上訴人在第一審之訴。
二、陳述：除與原判決記載相同者，茲引用之外，補稱：
  (一)兩造自民國（下同）八十七年結婚後，被上訴人（按即原告）騙取上訴人之金錢
    ，經常買酒與上訴人同飲，用盡女姓之軟工夫，以詐取金錢為目的，於上訴人被
    騙金錢花盡，就反臉不認人，並另有外遇，且假藉機會，企圖趕走上訴人為目的
    ，(二)被上訴人所舉之證人，均為其母及其女，均不足取．何況均為計騙人之共犯
    。
  (三)又因被上訴人有外遇，伊始打她。
  (四)又兩造無共同子女。
三、證據：除援用第一審所提證據外，並補提戶籍謄本乙件為證。
乙、被上訴人方面：
    被上訴人未於言詞辯論期日到場，除與原判決記載相同者，茲引用之外，據其準
    備程序及答辯狀，補稱：
  (一)聲明，求為判決駁回上訴，
  (二)其陳述略稱：
  １、查被上訴人自八十七年間與上訴人結婚後，上訴人即經常酗酒而不事生產，罔
      顧家庭生活，長期均未負擔家庭生活費用之支出，而由被上訴人勉力支撐，生
      活時常陷於因窘，而上訴人抽菸、吃檳榔、藉酒裝瘋、情緒不好或要不到錢即
      隨意動手毆打被上訴人並摔東西，無視於夫妻於平等之地位，互相扶持、彼此
      敬愛。更以不當之行為加諸於被上訴人，例如：威脅扒光被上訴人衣物不能見
      人，而羞辱被上訴人、常用器物攻擊被上訴人的下體，致被上訴人疼痛不堪，
      有時還利用機會偷窺被上訴人十七歲之女兒洗澡，而被上訴人的母親發現，予
      以勸導，上訴人竟追趕她老人家，使其差點跌倒，而上訴人經常用言語恐嚇被
      上訴人的家人，使他們長期陷於恐懼與不安，於九十年五月十五日更至被上訴
      人現居處威脅恐嚇被上訴人，如不拿出錢來而要離婚，就要讓被上訴人家人好
      看，凡此均對被上訴人已構成精神及肉體上不可承受的痛，致不堪為共同居住
      ，為此懇請駁回上訴，以使被上訴人脫離上訴人婚姻暴力之陰影。
  ２、上訴人共毆打其四次，分別為八十七年一次，八十八年二次，九十年一次，地
      點在戶籍地南投縣南投市○○○路一００號；或南投市○○路○段七七六號住
      處。
  ３、又否認上訴人所稱被上訴人有外遇之情形。
  ４、又兩造膝下無子女。
三、證據：除援用第一審所提證據外，補提戶籍謄本乙件為證。
丙、本院依職權向台灣南投地方法院調閱九十年度家護字第六０號通常保護令事件卷
。
    理      由
一、程序方面：
    本件被上訴人經受合法通知，未於言詞辯論期日到場，核無民事訴訟法第三百八
    十六條各款所列情形，爰依上訴人聲請，由其一造辯論而為判決。
二、本件被上訴人起訴主張：兩造於民國八十七年間結婚，婚後被告時常因酗酒、毆
    打被上訴人，前、後共毆打四次，分別為八十七年一次，八十八年二次，九十年
    一次（時間為九十年三月二十一日十七時二十分許），地點分別在戶籍地南投縣
    南投市○○○路一００號；或南投市○○路○段七七六號住處，並出言恐嚇、辱
    罵被上訴人，為此被上訴人曾獲台灣南投地方法院九十年度家護字第六○號核發
    通常保護令在案，爰依民法第一千零五十二條第一項第三款，夫妻之一方受他方
    不堪同居之虐待規定，請求離婚等語。
    上訴人則以：丈夫打太太是難免的，但不是打很大力，也沒有常常打，（於第二
    審陳稱因被上訴人外遇，伊始打她）；又不同意離婚等語，資為抗辯。
三、按夫妻之一方受他方不堪同居之虐待者，他方得向法院請求離婚，民法第一千零
    五十二條第一項第三款定有明文。查被上訴人主張：兩造於八十七年九月三十日
    結婚，婚後膝下並無子女（查李芬如、李采芠、李美君均為李國松《嗣已》與
    甲○所生；乙○並未辦理收養手續），現婚姻關係現仍存續中乙節，有其提出戶
    籍謄本附卷可稽（見原審卷第八至十頁），復為上訴人所不爭執．自屬實在。又
    查被上訴人主張曾於上開時、地，遭上訴人多次毆打乙節，亦提出驗傷單二紙為
    證（見原審卷第十一、二四頁），並經本院調閱原審九十年度家護字第六○號通
    常保護令卷宗，核閱屬實，且證人即被上訴人之女李美君於原法院審理時證稱：
    被告（按即上訴人，下同）常常打我媽媽（按即被上訴人），每次一喝酒就打，
    不會打我們，八十八年被告喝醉酒在晚上十一時左右打我媽媽；今年三月二十一
    日被告喝醉酒，我媽叫他不要喝，他就在我媽的理容店打我媽，當時只有我看見
    等語在卷（見原審卷第二十、二一頁）；證人即被上訴人之母王張招復於原審證
    稱：被告在地震前曾打過原告（按即被上訴人）一次，其去時已打完，被告跪下
    來要求其原諒；打過很多次，其都有去看過，只是臉腫腫的等語在卷（見原審卷
    第三四頁）。加以上訴人於原審自承：丈夫打太太是難免的，但不是打很大力，
    也沒有常常打等語在卷（見原審卷第三四頁）；於第二審陳稱因被上訴人外遇，
    伊始打她（查被上訴人否認外遇）等詞在卷（見本院卷第十六、三七頁）。準此
    ，被上訴人主張遭上訴人毆打之事實，堪信為真，又查上訴人於婚後三年內，竟
    毆打被上訴人四次之多，依一般社會通念應認已達於虐待之狀態，難期被上訴人
    再與上訴人同居生活，被上訴人援引民法第一千零五十二條第一項第三款提起離
    婚之訴，自屬正當，應予准許。
四、綜上所述，本件被上訴人主張遭上訴人不堪同居之虐待，為可採，上訴人所辯均
    為無可取。從而，被上訴人本於民法第一千零五十二條第一項第三款規定，提起
    離婚之訴，為有理由，應予准許。是則原審判准被上訴人與上訴人離婚，，於法
    並無不合。上訴意旨指摘原判決不當，求予廢棄改判，為無理由，應予駁回其上
    訴。
五、據上論結，本件上訴為無理由，依民事訴訟法第四百六十三條、第三百八十五條
    第一項前段、第四百四十九條第一項、第七十八條，判決如主文。
中      華      民      國    九十      年     十二     月     十八     日
~B1民事第六庭審判長法  官  吳火川
~B2                法  官  饒鴻鵬
~B3                法  官  陳繼先
右為正本係照原本作成。
如對本判決上訴，須於收受判決送達後二十日內向本院提出上訴書狀，其未表明上訴
理由者，應於提出上訴後二十日內向本院提出上訴理由書（須按他造人數附具繕本）
，並繳納送達用雙掛號郵票拾份（每份參拾肆元）。
上訴時應提出委任律師或具有律師資格之人之委任狀；委任有律師資格者，另應附具
律師及格證書及釋明委任人與受任人有民事訴訟法第四百六十六條之一第一項但書或
第二項（詳附註）所定關係之釋明文書影本。
~B                書記官  劉建智
中      華      民      國    九十      年     十二     月     十九     日
附註：
民事訴訟法第四百六十六條之一（第一項、第二項）
對於第二審判決上訴，上訴人應委任律師為訴訟代理人。但上訴人或其法定代理人具
有律師資格者，不在此限。
上訴人之配偶、三親等內之血親、二親等內之姻親，或上訴人為法人、中央或地方機
關時，其所屬專任人員具有律師資格並經法院認為適當者，亦得為第三審訴訟代理人
。
                                                                        Ｈ


司法院資訊處製作；財團法人民間司法改革基金會備份。
